【裁判字號】    88,上,312
【裁判日期】    900502
【裁判案由】    給付貨款
【裁判全文】
臺灣高等法院民事判決  八十八年度上字第三一二號
      上  訴  人    普騰科技股份有限公司
      法定代理人    徐秀華
      法定代理人    乙○○
      被  上訴人    甲○○○
      被  上訴人    丙○○
右當事人間給付貨款事件，上訴人對於中華民國八十七年九月二十一日臺灣臺北地方
法院八十六年度訴字第二八○五號第一審判決提起上訴，本院判決如左：
      主      文
上訴及假執行之聲請均駁回。
第二審訴訟費用由上訴人負擔。
      事      實
甲、上訴人方面：
一聲明：
  (一)原判決廢棄。
  (二)被上訴人應連帶給付上訴人新臺幣（下同）二百九十六萬七千二百九十八元及自
    起訴狀繕本最後送達翌日起至清償日止，按年息百分之五計算之利息。
  (三)請准供擔保宣告假執行
二陳述：除與第一審判決記載相同者予以引用外，補稱：
  (一)上訴人向客戶請領貨款皆以送交客戶之貨款請求書為據。自貨款請求書上之財務
    聯或客戶聯，即可區分此份貨款請求書究係何者所持有，換言之，如客戶所提出
    之貨款請求書上註明係客戶聯，即可斷定客戶確已收到貨款請求書。被上訴人辯
    稱雙方已改變付款方式，而未依據雙方之經銷合約內容之云云，上訴人否認，應
    由被上訴人舉證以實其說。
  (二)依證人李政易、賴演惠、俞宜良證言，可證貨款請求書係上訴人公司向客戶請款
    之依據。被上訴人於原審否認曾收受上訴人之貨款請求書，並稱其所提之貨款求
    書之證物係自卷內資料影印云云，然被上訴人提出之貨款請求書係客戶聯，被上
    訴人說詞不實。上證五被上訴人甲○○○親自所簽認之出貨單，即可證明被上訴
    人等確實尚欠上訴人公司二百餘萬元貨款。被上訴人瑞佑公司所提出之進貨明細
    表錯誤百出，原審竟略而不審，致受被訴人不實之進貨明細表所矇蔽。
  (三)被上訴人瑞佑公司應承擔訴外人瑞璣公司五十三萬零二百五十四元債務之部分，
    被上訴人等於八十四年三月十六日簽立併存債務承擔契約書予上訴人，被上訴人
    於原審亦自認該文件為真正，則被上訴人瑞佑公司須承擔訴外人瑞璣公司對上訴
    人所負之債務已無庸置疑。
  (四)又被訴人主張兩造貨款之會算給付，係由上訴人之業務涂政智與被上訴人當面會
    算為準云云，然被上訴人所提出涂政智之字條，僅是涂政智隨意書寫而與被上訴
    人間之商討過程之記載，並非會算或決定單價之字據。上訴人被證六及被證十一
    號之便條紙內容真實涵義為何，迄未據被上訴人舉證以實其說。上訴人公司之業
    務員並無改變公司決策擅自決定單價之權，縱業務員有口頭約定單價之情形，其
    所報之單價亦以上訴人公司所提供之單價為範圍，待上訴人公司於月底會整送貨
    單，並於次月初寄交貨款請求書與統一發票，再由業務員憑貨款請求書、擔當聯
    ，向客戶收款。
  (五)被上訴人瑞佑公司並無享受普騰特戰報上優惠價格之權利，蓋上訴人特戰報之價
    格適用之對象，乃上訴人之重點經銷商，並非每家經銷商皆能適用。被上訴人非
    特戰報上價格適用之廠商。被上訴人所提新格公司及東穎惠而浦冷氣價格等，查
    新格公司如何收受帳款，與本案無關。
  (六)上訴人所預收之支票乃瑞璣公司所交付之各月份各種優惠專案之預付款，其金額
    僅是佔各月份出貨金額之一部分而已，上訴人註記「回收率100%」之字樣，僅是
    表示對於部分專案之預付款之支票金額皆已報繳公司，並非表示瑞璣公司尚無積
    欠上訴人公司之貨款故被上訴人以「回收率100%」之字樣，宣稱並無積欠上訴
    人公司貨款，係其以偏蓋全之說詞。
三證據：除援用第一審所提出者外，補提：
  上證(一)：八十六年四月至十二月冷氣與一般家電貨款請求書財務聯與擔當聯影本。
  上證(二)：被上訴人於原審所提出之八十六年四月份至十月份貨款請求書客戶聯。
  上證(三)：八十六年瑞璣公司一般家電之貨款請求書。
  上證(四)：兩造之經銷合約書。
  上證(五)：出貨單影本。
  上證(六)：送貨單影本三紙。
  聲請命被上訴人提出證物原本、函高雄市稅捐稽徵處查被上訴人八十四年之報稅進
  項統一發票資料、訊問證人徐永華（嗣捨棄訊問）、賴演惠、李政易、俞宜良、涂
  政智（嗣聲請囑託訊問，仍未到場）。
乙、被上訴人方面：
一聲明：
  (一)上訴駁回。
  (二)如為不利之判決，請准供擔保免假執行。
二陳述：除與第一審判決記載相同者予以引用外，補稱：
  (一)兩造貨款之會算給付，係由上訴人之業務員與被上訴人當面會算為準，並非以貨
    款請求書作為請款之依據，本件涂政智與被上訴人會算結清貨款，被上訴人當無
    積欠上訴人分文貨款。又兩造會算之價格，顯由上訴人業務員依特戰報所載或口
    頭約定予以會算，並非依貨款請求書。再被上訴人為上訴人認可之預售經銷商，
    須事先預開支票交付上訴人，上訴人就預售被上訴人已交付票據金額範圍內之冷
    氣機，按月出庫，被上訴人當然享有預售及前項特戰報之優惠價格，是兩造會算
    貨款，當非貨款請求書所載之金額，而改以優惠價款，由業務員直接與被上訴人
    會算。
  (二)兩造間交易貨物數量，上訴人僅存附卷之送貨單數量，如以該送貨單，證明其送
    貨數量，顯然少於貨款請求書及統一發票之數量，由此證明上訴人依貨款請求書
    請求給付貨款，已屬無稽。
  (三)瑞璣公司向上訴人進貨，已於八十四年三月二十八日截止，並已付清貨款。上訴
    人就瑞璣公司之銷售折讓金已於八十四年四月二十四日全部會算結清，瑞璣公司
    確無積欠上訴人分文債務被上訴人自無須承擔債務。被上訴人瑞佑公司向上訴人
    書立承擔瑞璣公司債務之日期為八十四年三月十六日，而被上訴人瑞佑公司八十
    四年三月十六日表示承擔時，瑞璣公司尚在繼續向上訴人公司進貨至同年月二十
    八日止，而瑞璣公司之貨款已於八十四年四月十四日結清未欠上訴人分文貨款，
    則瑞佑公司自八十四年三月十六日至同年三月二十八日之承擔併存債務當已消滅
    。
三證據：除援用第一審所提出者外，補提：
  被上證(一)：特戰報影本二份。
      理      由
一本件上訴人起訴主張被上訴人瑞佑電器有限公司（下簡稱瑞佑公司）於八十四年三
  月十六日邀同其餘被上訴人乙○○、甲○○○、丙○○等人為連帶保證人，與上訴
  人簽訂「經銷合約書」，經銷上訴人之家電產品，至八十四年底止，被上訴人瑞佑
  公司積欠貨款二百四十三萬七千零四十四元尚未給付；另訴外人瑞璣電器有限公司
  （下簡稱瑞璣公司）前於八十年間與上訴人簽訂「經銷合約書」，經銷上訴人之家
  電產品，至八十四年底積欠貨款五十三萬零二百五十四元尚未給付，被上訴人瑞佑
  公司於八十四年三月十六日簽立「併存債務承擔契約書」，表示願意承擔該債務，
  爰依買賣、債務承擔及連帶保證之法律關係，請求被上訴人連帶給付上訴人二百九
  十六萬七千二百九十八元及法定遲延利息云云；被上訴人則以被上訴人瑞佑公司之
  進貨數量，應依被上訴人進貨簽字收據為準，單價應依涂政智結帳單據所載之單價
  為準，被上訴人瑞佑公司已簽發面額四百二十一萬一千八百零五元之支票由上訴人
  全部兌現，且票面金額超過進貨貨款十七萬三千九百八十三元，乃由上訴人簽發同
  額支票作為退還溢價貨款憑證，另併存債務承擔契約書上，無瑞璣公司有負債之記
  載，瑞璣公司未積欠上訴人債務，被上訴人瑞佑公司自無須承擔債務等語資為抗辯
  。
二上訴人主張被上訴人瑞佑公司於八十四年三月十六日邀同其餘被上訴人為連帶保證
  人，與上訴人簽訂「經銷合約書」，經銷上訴人之家電產品，至八十四年底止，被
  上訴人瑞佑公司積欠貨款二百四十三萬七千零四十四元尚未給付；另瑞璣公司至八
  十四年底積欠貨款五十三萬零二百五十四元尚未給付，被上訴人瑞佑公司於八十四
  年三月十六日簽立「併存債務承擔契約書」，表示願意承擔該債務等事實，已據上
  訴人提出經銷合約書、併存債務承擔契約等為證，被上訴人亦自認瑞佑公司之經銷
  合約書、併存債務承擔契約書為真正，及被上訴人乙○○、甲○○○及丙○○擔任
  連帶保證人等事實，惟被上訴人辯稱未收受上訴人所提出貨款請求書上所載之貨品
  ，另被上訴人瑞佑公司已交付上訴人公司面額四百二十一萬一千八百零五元之支票
  經上訴人全部兌現，被上訴人並無積欠上訴人任何貨款，且上訴人尚簽發面額十七
  萬三千九百八十三元之支票，作為退還溢領貨款之憑證，足資證明被上訴人與上訴
  人間之貨款確已結清，另併存債務承擔契約書，並無瑞璣公司有負債之記載，被上
  訴人瑞佑公司無須承擔債務等語。
三經查依兩造不爭執之經銷合約書第十三條約定：「甲方（指被上訴人瑞佑公司）經
  銷乙方（指上訴人）之貨品，無論出售與否，應於每月底結清貨款。」（見臺灣高
  雄地方法院〔下簡稱高雄地院〕卷第五頁），是兩造約定上訴人先行交付貨品，被
  上訴人再於月底給付貨款，則上訴人請求貨款時，首應證明上訴人已交付貨品予被
  上訴人。上訴人主張至八十四年底止，被上訴人瑞佑公司積欠貨款二百四十三萬七
  千零四十四元尚未給付，瑞璣公司至八十四年底尚積欠貨款五十三萬零二百五十四
  元等情，固據上訴人提出有送貨單、貨款請求書多件為憑，惟為被上訴人所否認，
  辯稱其否認已收受貨款請求書上所載貨品等語。查上訴人所提出之貨款請求書十三
  紙，其中五紙蓋有被上訴人瑞佑公司之戳章（見高雄地院卷第十一頁、第十二頁、
  第十三頁及第十四頁〔第十三頁右下角載有CONTINUE繼續，故第十三頁與第十四頁
  之貨款請求書應視為一份〕、第十五頁），又該戳章與上訴人提出之上證五（見本
  院卷第一七一頁）所蓋用之戳章相同，被上訴人就上證五形式上又不爭執（見本院
  卷第二○○頁），則上開經被上訴人蓋用戳章之貨款請求書應認已經被上訴人認證
  ，自得為上訴人向被上訴人請求貨款之證據，然另八紙貨款請求書未經被上訴人蓋
  章，被上訴人又否認其真正，則該八紙未經被上訴人認證之貨款請求書係係上訴人
  自行製作之私文書，未會同被上訴人瑞佑公司會算製作，又未經被上訴人認證，自
  不能作為上訴人請求貨款之依據。上訴人又辯稱其請求經銷商給付貨款之依據為貨
  款請求書云云，並以證人李政易、賴演惠、俞宜良等之證言為據，而證人李政易、
  賴演惠、俞宜良均證稱其等與上訴人之交易，係由上訴人提出貨款請求書為依據云
  云（見本院卷(一)第一○七頁正面、第一一七頁正面、第一八三頁），然李政易、賴
  演惠、俞宜良等於上訴人提出貨款請求書請求給付貨款，其前提必為該等證人所經
  營之商號已收受上訴人所交付之貨品，否則該等證人亦無任由上訴人提出貨款請求
  書即逕為給付貨款之理，再證人李政易、賴演惠、俞宜良之證言，均不能證明上訴
  人所提出未經被上訴人認證之貨款請求書為真正，亦不能證明上訴人就該八紙貨款
  請求書上所載貨品已全部交付，則該等證人之證言，無由為上訴人有利證據之認定
  。被上訴人雖否認收受上訴人所交付之貨品，然查上訴人提出送貨單或回車單多件
  （見高雄地院卷第二十二頁以下），其中多數經被上訴人以公司戳章或負責人簽名
  等方式簽收，該等送貨單或回車單應足證明上載貨品已交付被上訴人。則上開貨款
  請求書中經被上訴人認證者，固以該紙貨款請求書中合計欄所載金額為上訴人得請
  求之貨款，其餘未經被上訴人認證者，應以送貨單或回車單為準，則以上開說明計
  算，上訴人所提出之貨款請求書經被上訴人認證者之金額與雖未經被上訴人認證，
  但已有送貨單或回車單為證者（此部分之價格之計算，暫以上訴人所主張之金額為
  準，然此部分上訴人未舉證與被上訴人合意之價格若干，應以被上訴人所主張之價
  格為準，詳如後述），其金額總計為一百五十八萬五千六百十五元，若以被上訴人
  所主張之價格計算，金額應小於該數目。
四依前所述，上訴人固有就貨款請求書上所載貨品已交付被上訴人之事實，舉證以實
  其說，然被上訴人於原審提出其所自認之上訴人送貨數量，經原判決製成附表一，
  依該附表一與上訴人所提出之出貨單或回車單比較，如附表一編號五，被上訴人所
  自認受領之ＨＡ一三一四ＮＤ為八臺，而送貨單或回車單總計亦為八臺，兩造就該
  電器產品交易數量之陳述相同，然如附表一編號一，被上訴人自認受領之臺數為十
  四臺，上訴人送貨單或回車單所載之臺共為十一臺，相較之下，無異被上訴人就上
  訴人無法舉證之三臺，已自認在卷，則以上開比較方式，原判決附表一即被上訴人
  自認受領部分扣除上訴人所提出之送貨單或回車單之數額，再各乘以各該單價，總
  數為一百五十六萬二千三百七十二元。上訴人雖又主張單價應以上訴人所訂之單價
  為準，不應以被上訴人自認之單價為準云云，然上訴人之送貨單或回車單並無記載
  單價，又貨款請求單雖有五紙經被上訴人蓋戳章認證，然電器產品之價額隨季節或
  產品之新舊而有不同，如冷氣機夏季之價格高於冬季之價格，又甫推出之新產品價
  格高於前一年之產品，則亦不能以經被上訴人認證之貨款請求書上之單價作為所有
  同一產品之單價。上訴人既不能舉證證明其就各產品價格上之合意，即應以被上訴
  人所主張之單價為準。上開上訴人提出之送貨單或回車單得請求之金額為一百五十
  八萬五千六百十五元，原判決附表一所載數量扣除送貨單或回車單之數量再乘以各
  單價之總額為一百五十六萬二千三百七十二元，合計三百十四萬七千九百八十七元
  ，再扣除被上訴人瑞佑公司之退貨後為二百七十八萬八千九百八十四元。而被上訴
  人瑞佑公司前已交付如原判決附表二所示金額之支票，均經上訴人提示兌領，共計
  四百二十一萬一千八百零五元，有各該支票十六紙附卷可參，並經上訴人自認兌領
  屬實（見原審卷第六十六頁背面），被上訴人所稱其已支付四百二十一萬一千八百
  零五元一節，堪認為實在。被上訴人給付之支票款項業已超過其應付之貨款無訛。
  被上訴人瑞佑公司辯稱業已清償貨款云云，足堪採信。上訴人如認被上訴人自八十
  四年三月至十二月底之貨款計超過被上訴人所給付之四百二十一萬一千八百零五元
  ，應由上訴人舉證以實其說，乃上訴人未提出其他送貨單證明上訴人交付之貨品價
  格超過上開數額，仍不能證明上訴人交付之貨品價格已超過上開價格。上訴人雖主
  張被上訴人所提出之證據不合理云云。然按當事人主張於己有利之事實者，就其事
  實有舉證之責任，民事訴訟法第二百七十七條定有明文。又按民事訴訟如係由原告
  主張權利者，應先由原告負舉證之責，若原告先不能舉證，以證實自己主張之事實
  為真實，則被告就其抗辯事實即令不能舉證，或其所舉證據尚有疵累，亦應駁回原
  告之請求，已據最高法院十七年上字第九一七著為判例。本件上訴人不能舉證證明
  被上訴人確積欠如其主張之貨款，則被上訴人所舉證據縱有疵累，仍不能證明上訴
  人之主張為真正。
五上訴人另主張訴外人瑞璣公司至八十四年底止，尚積欠上訴人五十三萬零二百五十
  四元，上訴人瑞佑公司應承擔此部分債務之事實，固據提出貨款請求書、銷貨及貨
  款回收彙總表、出貨單多紙為憑，惟貨款請求書、銷貨及貨款回收彙總表均為上訴
  人自行製作之內部帳務之私文書，業經被上訴人等人否認在卷，依前開說明，上訴
  人就瑞璣公司之訂購各項貨品之單價、上訴人業已出貨數量均應負舉證責任。上訴
  人雖提出經瑞璣公司簽收之出貨單多紙可稽，惟出貨單上並未記明貨品單價，是上
  訴人就其與瑞璣公司間達成意思表示一致之單價並未舉證以明，本院自無從據以計
  算瑞璣公司應給付之貨款總額。再依卷附被上訴人提出之「普騰電子工業股份有限
  公司收款報告書」一紙觀之，瑞璣公司於八十三年十月七日業已交付票載發票日分
  別為八十三年十一月三十日、十二月三十一日、十二月三十一日、八十四年一月三
  十一日、二月二十九日、三月三十一日，面額分別為三十萬元、三十三萬七千零六
  十五元、十二萬七千五百元、十二萬七千五百元、十二萬七千五百元及二十五萬五
  千元等多紙支票，面額共計一百二十七萬四千五百六十五元，且為上訴人所不爭執
  ，上訴人並註記「回收率100%」之字樣，是上訴人預收支票，並達成全部收回之情
  況，已超過上訴人所主張瑞璣公司積欠之五十三萬零二百五十四元。另上訴人提出
  上證五，然上證五上（見本院卷(一)第一七一頁）上所載之出貨日期為八十四年十一
  月一日，惟依被上訴人瑞璣公司所具併存債務承擔契約書載：「本公司對於瑞璣電
  器有限公司過去對貴公司所發生之一切債務願意與原級連帶清償並願意無條件協同
  辦理原抵押設定內容變更。」上訴人自認該契約書係於八十四年三月十六日簽訂，
  此觀契約書後附之對保紀錄亦為八十四年三月十六日，契約書既僅對八十四年三月
  十六日以前之債務承擔，則上證五於八十四年十一月一日出貨予瑞璣公司之貨款與
  瑞佑公司無涉。從而，上訴人請求被上訴人瑞佑公司應承擔瑞璣公司尚積欠之債務
  五十三萬零二百五十四元，洵非正當。
六綜上所述，上訴人基於買賣、債務承擔及連帶保證之法律關係，請求被上訴人連帶
  給付二百九十六萬七千二百九十八元，及自起訴狀繕本送達翌日起算之法定遲延利
  息，為無理由，應予駁回。原審為上訴人敗訴之判決，理由雖有不同，結論則無二
  致，原判決仍應予以維持，上訴意旨指摘原判決不當，求予廢棄，為無理由，其上
  訴仍應予以駁回。上訴人聲明願供擔保請准宣告假執行，亦失所依據，應併予駁回
  。
七本件因事證已臻明確，兩造其餘攻擊、防禦方法及所為之立證，與判決之結果不生
  若何影響，無庸再逐一予以論究，合併敘明。
據上論結，本件上訴為無理由，依民事訴訟法第四百四十九條第一項、第二項、第七
十八條判決如主文。
中      華      民      國    九十      年      五      月    廿二      日
                        臺灣高等法院民事第一庭
                                  審判長法  官  洪  仁  嘉
                                        法  官  顧  錦  才
                                        法  官  湯  美  玉
右正本係照原本作成。
如不服本判決，應於收受送達後二十日內向本院提出上訴書狀，其未表明上訴理由者
，應於提出上訴後二十日內向本院補提理由書狀（均須按他造當事人之人數附繕本）
上訴時應提出委任律師或具有律師資格之人之委任狀；委任有律師資格者，另應附具
律師及格證書及釋明委任人與受任人有民事訴訟法第四百六十六條之一第一項但書或
第二項（詳附註）所定關係之釋明文書影本。
中      華      民      國    九十      年      五      月    廿三      日
                                        書記官  王  敬  端
附註：
民事訴訟法第四百六十六條之一（第一項、第二項）：
對於第二審判決上訴，上訴人應委任律師為訴訟代理人。但上訴人或其法定代理人具
有律師資格者，不在此限。
上訴人之配偶、三親等內之血親、二親等內之姻親，或上訴人為法人、中央或地方機
關時，其所屬專任人員具有律師資格並經法院認為適當者，亦得為第三審訴訟代理人
。


司法院資訊處製作；財團法人民間司法改革基金會備份。
